臺灣桃園地方法院交通事件裁定　　　　94年度交聲字第430號
原處分機關　交通部公路總局新竹區監理所中壢監理站
異　議　人
即受處分人　祥鑫興業股份有限公司
法定代理人　簡瑞慶
代　理　人　陳志遠
　　　　　　林錦雲
上列異議人即受處分人因違反道路交通管理處罰條例案件，對於
交通部公路總局新竹區監理所中壢監理站民國94年8 月26所為之
處分（原處分案號：壢監裁字第裁53-DA0000000號），聲明異議
，本院裁定如下：
    主  文
異議駁回。
    理  由
一、按汽車駕駛人於駕駛執照吊扣期間駕駛聯結車、大客車、大
    貨車者，汽車所有人及駕駛人各處新臺幣（下同）4 萬元以
    上48萬元以下罰鍰；並吊扣其汽車牌照3 個月；但汽車所有
    人如善盡查證駕駛人駕駛執照資格之注意，或縱加以相當之
    注意而仍不免發生違規者，汽車所有人不受本條之處罰，道
    路交通管理處罰條例第21條之1 第1 項第7 款、第3 項、第
    4 項分別定有明文。次按道路交通管理處罰條例第21條之1
    係於民國90年1 月17日經公布增訂，同年6 月1 日施行，其
    立法目的乃鑒於大型車輛肇事所生之交通事故傷亡情形，多
    遠較單純小型車或機器腳踏車發生之事故嚴重，乃要求駕駛
    人駕駛該類車輛均必須具有合格之駕駛執照，加重違規者之
    處罰，並對於汽車所有人亦處以相同之罰鍰及吊扣其汽車牌
    照3 個月，以促使汽車所有人能善盡其查證管理之責任。又
    上開種類車輛之所有人，對於該等車輛，依法既負有查證駕
    駛人駕駛執照資格之注意義務，基於此一義務，車輛所有人
    非僅有於聘僱之初之選任合格駕駛人之責任，更負有建立駕
    駛人監督機制之管理責任，始能於平日隨時查證、考核所選
    任之駕駛人之駕駛資格，以確保實際駕駛該類車輛之人符合
    法定之駕駛資格，防範事故於未然。
二、本件異議人即受處分人祥鑫興業股份有限公司雇用駕駛執照
    已遭吊扣之駕駛人游煌明，於94年6 月14日17時40分左右，
    由游煌明駕駛異議人所有之車牌號碼8F-810號自用大貨車，
    行經桃園縣大溪鎮○○路前，適為警方當場攔停，並以違反
    道路交通管理處罰條例第21條之1 第1 項第7 款之行為掣單
    舉發，嗣異議人於舉發通知單上所載應到案日期前向原處分
    機關提出申訴，經原處分機關請舉發單位調查結果，仍認異
    議人有前開違規行為，原處分機關乃依前揭道路交通管理處
    罰條例第21條之1 第1 項第7 款、第3 項，及違反道路交通
    管理事件統一裁罰基準表規定，裁處受處分人罰鍰6 萬元，
    並吊扣汽車牌照3 個月。
三、聲明異議意旨略以：異議人於93年8 月僱用司機游煌明，即
    有查證其駕駛資格，及建立游煌明駕駛資格表及同意異議人
    查詢其駕駛資格之同意書，並自93年8 月20日起，每隔15日
    查證游煌明之駕照狀態，然游煌明於94年1 月27日遭吊扣駕
    照時，先申請駕照遺失補發後，將新駕駛執照予以吊扣，並
    持已報遺失之舊照如期交付於異議人查核，異議人就該駕照
    無從得知游煌明已補新照且被吊扣1 年，異議人已盡善良管
    理人之注意義務等語。
四、經查：
  (一)按道路交通管理處罰條例第21條之1 對於汽車駕駛人使用註
    銷之駕駛執照駕車者，採對汽車駕駛人及汽車所有人均處罰
    之立法例，顯係對於聯結車、大客車、大貨車之汽車所有人
    課以相當之注意義務。又道路交通管理處罰條例第92條之1
    「處罰機關裁決職業汽車駕駛人吊扣、吊（註）銷駕駛執照
    時，得應雇主之請求，以書面或其他方式通知違規當時所駕
    駛汽車之所有人」之規定，自92年6 月1 日施行，為提供雇
    主查詢所屬駕駛人之駕照狀態，經由交通部與中華電信股份
    有限公司數據分公司簽訂委託代辦合約，並於92年5 月5 日
    完成「公路監理加值服務系統─駕駛人管理子系統」建置，
    雇主只需於查詢前申請ＧＣＡ憑證、向所屬監理單位申
    請系統帳號、向中華電信營業窗口申請公路監理加值業務
    帳號（Ｎ帳號）三項，即可使用該查詢系統。基此，本件駕
    駛人游煌明既為受處分人僱用，此為異議人所不爭，揆諸前
    開說明，異議人對其駕駛資格自當善盡考核之注意義務，如
    至監理處列印所僱用司機之駕駛執照資料查核，或依上述方
    式上網查詢，以防止司機欺瞞之情形發生。
  (二)本件異議人雖辯稱：其有按時檢查駕駛人之駕照狀況，依規
    定有做成駕照狀態查核表，且有負責之會計人員每月會上網
    查詢所雇用司機之駕照記錄，但網路上之資料並無顯示駕駛
    人游煌明之駕照已遭吊扣云云。雖異議人有提出駕照狀態查
    核表以資證明，惟自92年5 月間起已有上述查詢管道可資利
    用，為善盡此一義務，車輛所有人即非能僅以所聘僱駕駛人
    單方面之說詞，或駕駛人有提出駕駛執照為已足，而必須利
    用上述查詢管道定期查核所屬駕駛人之駕駛資格狀況，縱無
    電腦網路系統，亦可以書面向監理單位提出申請，如此方可
    謂有善盡查證之責任；再者，駕駛人游煌明之駕照於94年1
    月27日因酒駕遭吊扣及其於同日申請駕照遺失補發，桃園監
    理站於當日上午10時46分許即於公路監理系統完成補照作業
    並吊扣其駕照後即時更新，此有交通部公路總局新竹區監理
    所中壢監理站94年10月4 日竹監壢字第0940021427號函文附
    卷足憑，是異議人辯稱網路資料上並無駕駛人游煌明執照被
    吊扣之資料等情，委無足採，顯見受處分人對於所僱用駕駛
    之資格並未加以相當注意。而本件汽車駕駛人游煌明於94
    年1 月27日即遭吊扣駕駛執照，距本件遭舉發日即94年6 月
    14日已逾4 月，異議人應有充分之時間查明駕駛人之駕駛資
    格，但異議人卻未善盡其應有之注意義務，疏未向監理機關
    查核所雇用司機之駕駛資格，任令已遭吊扣駕駛執照之駕駛
    人續行駕駛營業大客車，顯見異議人對於所雇用駕駛之資格
    並未加以相當注意，是本件異議人以其不知駕駛人游煌明駕
    駛執照遭吊扣之事實，據以聲明免責，洵屬無據。本件事證
    明確，受處分人之違規行為堪以認定。
  (三)至異議人另辯稱：駕駛人游煌明之駕駛執照若於94年1 月間
    遭吊扣，為何駕駛人游煌明於同年4 月14日、5 月5 日、6
    月14日、7 月15日因違規被警察單位命繳納罰款，異議人可
    按期繳納，而無異狀；而DA0000000 罰單是在94年7 月15日
    DA0000000 罰單後補開，填單日期卻是94年7 月8 日，違規
    時間與填單日不同，應到案日期也是以填單日算起云云，惟
    本件駕駛人游煌明於駕駛執照吊扣期間，駕駛異議人所有之
    大貨車而導致他件違規事實，駕駛人或異議人本即依法繳納
    罰鍰，此與本件異議人是否有盡到上開注意義務並無關連；
    而本件駕駛人因於94年6 月14日駕照吊扣期間行駛公路，桃
    園縣政府警察局以桃警局交字第DA0000000 號通知單通知異
    議人應於94年7 月23日應到案說明，此與駕駛人游煌明另於
    94年7 月15日因牌照污穢，桃園縣政府警察局以桃警局交字
    第DA0000000 號通知單通知應於94年7 月30日到案說明，兩
    者並無關係，是異議人上開所辯，亦無法為有利之認定。
五、綜上，本件受處分人自僱用大貨車駕駛人游煌明後，迄94年
    6 月14日遭警舉發期間，本得於僱用期間至監理機關查詢所
    僱用駕駛人之駕駛執照資格狀況，衡以大貨車駕駛人之駕駛
    資格攸關大眾生命財產安全，雇主就所僱用駕駛人之駕駛執
    照資格，應盡特別之注意義務，本件異議人未透過前開公示
    制度，查知所僱用駕駛人之駕駛執照資格狀況，尚難認已善
    盡注意義務，無法依道路交通管理處罰條例第21條之1 第4
    項之規定主張免責。本件異議人確有僱用遭吊銷大型汽車駕
    駛執照之人駕車之違規，且未盡查證駕駛人駕駛執照資格之
    注意義務，經舉發機關依法舉發，原處分機關爰依道路交通
    管理處罰條例第21條之1 第1 項規定，處罰鍰六萬元，並吊
    扣汽車牌照三個月，經核於法並無違誤，受處分人之聲明異
    議，為無理由，應予駁回。
據上論斷，應依道路交通案件處理辦法第19條，裁定如主文。
中　　華　　民　　國　　94　　年　　10　　月　　11　　日
                  刑事第四庭  法　官　張淑華
以上正本證明與原本無異。
如不服本裁定，應於送達後5 日內，向本院提出抗告狀。
                              書記官　郭中明
中　　華　　民　　國　　94　　年　　10　　月　　11  　日
